臺灣桃園地方法院民事裁定
111年度監宣字第873號
聲  請  人  桃園市政府社會局

法定代理人  鄭貴華    址同上


相  對  人  黃念中  


關  係  人  桃園市政府

法定代理人  鄭文燦    址同上  
上列聲請人對於相對人聲請監護宣告事件，本院裁定如下：
    主    文
宣告黃念中（男，民國00年00月00日生，身分證統一編號：Z000
000000號）為受監護宣告之人。
選定桃園市政府社會局為受監護宣告之人黃念中之監護人。
指定桃園市政府為會同開具財產清冊之人。
聲請程序費用由受監護宣告之人黃念中負擔。
    理    由
一、按「對於因精神障礙或其他心智缺陷，致不能為意思表示或
    受意思表示，或不能辨識其意思表示之效果者，法院得因本
    人、配偶、四親等內之親屬、最近一年有同居事實之其他親
    屬、檢察官、主管機關或社會福利機構之聲請，為監護之宣
    告」、「受監護宣告之人應置監護人」、「法院為監護之宣
    告時，應依職權就配偶、四親等內之親屬、最近一年有同居
    事實之其他親屬、主管機關、社會福利機構或其他適當之人
    選定一人或數人為監護人，並同時指定會同開具財產清冊之
    人。法院為前項選定及指定前，得命主管機關或社會福利機
    構進行訪視，提出調查報告及建議。監護之聲請人或利害關
    係人亦得提出相關資料或證據，供法院斟酌」、「法院選定
    監護人時，應依受監護宣告之人之最佳利益，優先考量受監
    護宣告之人之意見，審酌一切情狀，並注意下列事項：一、
    受監護宣告之人之身心狀態與生活及財產狀況。二、受監護
    宣告之人與其配偶、子女或其他共同生活之人間之情感狀況
    。三、監護人之職業、經歷、意見及其與受監護宣告之人之
    利害關係。四、法人為監護人時，其事業之種類與內容，法
    人及其代表人與受監護宣告之人之利害關係」，民法第14條
    第1項、第1110條、第1111條、第1111條之1分別有明定。
二、聲請意旨略以：相對人領有身障第六、七類極重度證明，民
    國110年9月30日因腦出血倒臥家中，經急診治療後，意識狀
    況不佳，生活無法自理，經安置於桃園市私立元德常照機構
    ，且不能為意思表示，亦不能辨識其意思表示之效果。又相
    對人原籍菲律賓，未婚，父母雙亡，83年入境臺灣，103年
    在臺初設戶籍，且查無生養子女或在臺親屬。為此，爰依民
    法第14條第1項、第1111條、家事事件法第164條規定，聲請
    准予對相對人為監護宣告，並指定聲請人為相對人之監護人
    ，暨指定關係人為會同開具財產清冊之人等語。
三、經查，聲請人主張之上揭事實，業據提出戶籍謄本、清福醫
    院診斷證明書、中華民國身心障礙證明、桃園市蘆竹區戶政
    事務所110年11月23日桃市蘆戶字第1100007380號函、內政
    部移民署110年12月14日移署資字第1100129274號函等件為
    證，並經本院查閱相關戶籍資料並調取相對人在臺定居申請
    書等件附卷為憑。又經本院前往長庚醫療財團法人林口長庚
    紀念醫院（下稱長庚醫院）勘驗相對人之精神狀況，於鑑定
    人沈信衡醫師面前點呼並詢問相對人年籍資料，相對人氣切
    ，雖雙眼張開，但對問題均無反應；聲請人在場表示，為幫
    相對人處理名下財產及日後就醫，故為本件聲請等語（見本
    院卷第32頁及其背面）。而鑑定人所屬鑑定機關長庚醫院提
    出鑑定報告記載略以：「生活狀況及現在身心狀態（含檢查
    結果）：身體與精神狀態：意識：不清醒。定向感：無法評
    估。外觀：躺於擔架床上，久病貌、有鼻胃管、氣切管、尿
    管。態度：無法配合。情緒：無情緒反應。行為：無自主行
    為。言語：無語言。思考：無法評估。覺知：無法評估。檢
    驗或檢查結果：無。日常生活狀況：㈠日常生活自理情形：
    目前全無自主生活能力，需他人完全照護。㈡經濟活動能力
    ：已超過1年完全無自主經濟活動能力。㈢社會性活動力：已
    超過1年完全無社交活動能力。㈣交通事務能力：已超過1年
    完全無交通事務能力。㈤健康照護能力：被動配合照護機構
    之安排。㈥其他：無。鑑定結果：㈠精神障礙或其他心智缺陷
    之有無：有精神障礙或其他心智缺陷：腦出血所致之認知功
    能障礙。㈡障礙程度－為意思表示或辨識其意思表示效果之能
    力：完全不能。㈢預後及回復之可能性：目前評估個案回復
    之可能性低。結論：個案之精神科臨床診斷為『腦出血所致
    之認知功能障礙』。目前認知功能有明顯障礙，致不能為意
    思表示或受意思表示，或不能辨識其意思表示之效果。推測
    其回復之可能性低」等語，有長庚醫院於111年12月8日以長
    庚院林字第1111051201號函所附之精神鑑定報告書在卷可稽
    （見本院卷第36頁及其背面）。審酌相對人因腦出血，已致
    不能為意思表示或受意思表示或不能辨識其意思表示之效果
    ，聲請人為主管機關，其向本院聲請對相對人為監護宣告，
    核無不合，應予准許。
四、審酌相對人在臺全無親屬，而聲請人係相對人住居所地之社會福利主管機關，負責處理及安排市民福利事務，對相對人之狀況應有相當程度之瞭解，由其擔任相對人之監護人，對相對人應會有最妥善之照顧，並為相對人之利益妥善管理其財產，符合相對人之最佳利益，爰依前揭規定選定聲請人為相對人之監護人。至於會同開具財產清冊之人部分，考量關係人係地方政府，擁有一定之人力、財力等資源，且願擔任會同開具財產清冊之人，由其任會同開具財產清冊，亦屬適當，且經本院函詢關係人意見，關係人亦同意倘查無適當人員時，同意擔任會同開具財產清冊之人（見本院卷第23頁），爰依前揭規定，指定關係人為本件會同開具財產清冊之人。
五、又經本院選定之監護人，應依民法第1112條規定，負責護養
    療治相對人之身體及妥善為財產管理之職務；且依民法第11
    13條準用同法第1099條、第1099條之1規定，監護開始時，
    監護人對於受監護人之財產，應會同關係人於2個月內開具
    財產清冊，並陳報法院；於財產清冊開具完成並陳報法院前
    ，監護人對於受監護人之財產，僅得為管理上必要之行為，
    附此敘明。
六、依家事事件法第168條第1項、第164條第2項，裁定如主文。
中　　華　　民　　國　　111 　年　　12　　月　　18　　日
                    家事法庭    法　官　羅詩蘋
上列正本證明與原本無異。
如對本裁定抗告須於裁定送達後10日內向本院提出抗告狀，並繳
納抗告裁判費新臺幣1,000元。
中　　華　　民　　國　　111 　年　　12　　月　  19　　日
                                書記官　古罄瑄